【裁判字號】    99,台上,443
【裁判日期】    990316
【裁判案由】    清償借款
【裁判全文】
最高法院民事裁定              九十九年度台上字第四四三號
上  訴  人  乙○○
訴訟代理人  林樹根律師
            洪茂松律師
            邱麗妃律師
            莊美貴律師
被 上訴 人  甲○○
訴訟代理人  何建宏律師
上列當事人間請求清償借款事件，上訴人對於中華民國九十八年
十月六日台灣高等法院台南分院第二審判決（九十八年度重上字
第一六號），提起上訴，本院裁定如下：
    主  文
上訴駁回。
第三審訴訟費用由上訴人負擔。
    理  由
按上訴第三審法院，非以原判決違背法令為理由，不得為之。又
提起上訴，上訴狀內應記載上訴理由，表明原判決所違背之法令
及其具體內容，暨依訴訟資料合於該違背法令之具體事實，其依
民事訴訟法第四百六十九條之一規定提起上訴者，並應具體敘述
為從事法之續造、確保裁判之一致性或其他所涉及之法律見解具
有原則上重要性之理由。同法第四百六十七條、第四百七十條第
二項分別定有明文。而依同法第四百六十八條規定，判決不適用
法規或適用不當者，為違背法令；依同法第四百六十九條規定，
判決有該條所列各款情形之一者，為當然違背法令。是當事人提
起上訴，如以同法第四百六十九條所列各款情形為理由時，其上
訴狀或理由書應表明該判決有合於各該條款規定情形之具體內容
，及係依何訴訟資料合於該違背法令之具體事實。如依同法第四
百六十八條規定，以原判決有不適用法規或適用法規不當為理由
時，其上訴狀或理由書應表明該判決所違背之法令條項，或有關
判例、解釋字號，或成文法以外之習慣或法理等及其具體內容，
暨係依何訴訟資料合於該違背法令之具體事實，並具體敘述為從
事法之續造、確保裁判之一致性或其他所涉及之法律見解具有原
則上重要性之理由。上訴狀或理由書如未依上述方法表明，或其
所表明者與上開法條規定不合時，即難認為已合法表明上訴理由
，其上訴自非合法。本件上訴人對於原判決提起上訴，雖以該判
決違背法令為由，惟核其上訴理由狀所載內容，徒就原審取捨證
據、認定事實，及解釋契約之職權行使，所為：上訴人提出之系
爭買賣合約書上雖蓋用被上訴人之印章，而「推定」為真正。但
觀諸該買賣合約書所載，被上訴人僅向上訴人買受系爭土地所有
權應有部分各二分之一，上訴人卻提供該土地所有權之全部予被
上訴人設定系爭抵押權，與交易常情已屬違背。而依系爭買賣合
約書第三條、第四條之記載，關於買賣價金之交付及收受時序，
前後又顯然矛盾；再參以被上訴人自承收受系爭新台幣（下同）
七百萬元款項；暨上訴人係因向被上訴人借款，始交付土地權狀
及印鑑證明供被上訴人設定系爭抵押權，兩造間並無土地之買賣
，業據證人陳雅靜、王惠美證實等情。自足以推翻系爭買賣合約
書之關於買賣關係之「推定」。被上訴人主張兩造間有上述款項
之借貸關係存在，本於消費借貸法律關係，請求上訴人如數給付
本息，應予准許等論斷。指摘其為不當，而未表明該判決所違背
之法令及其具體內容，暨依訴訟資料合於該違背法令之具體事實
，並具體敘述為從事法之續造、確保裁判之一致性或其他所涉及
之法律見解具有原則上重要性之理由，難認其已合法表明上訴理
由。依首揭說明，應認其上訴為不合法。
據上論結，本件上訴為不合法。依民事訴訟法第四百八十一條、
第四百四十四條第一項、第九十五條、第七十八條，裁定如主文
。
中    華    民    國  九十九  年    三    月   十六   日
                      最高法院民事第三庭
                          審判長法官  陳  碧  玉
                                法官  王  仁  貴
                                法官  張  宗  權
                                法官  林  大  洋
                                法官  沈  方  維
本件正本證明與原本無異
                                      書  記  官
中    華    民    國  九十九  年    三    月  二十六  日
                                                      Ｅ

司法院資訊處製作；財團法人民間司法改革基金會備份。
